【裁判字號】    97,訴,1055
【裁判日期】    981026
【裁判案由】    貪污等
【裁判全文】
臺灣雲林地方法院刑事判決              97年度訴字第1055號
公  訴  人  臺灣雲林地方法院檢察署檢察官
被      告  庚○○土木技師事務所
法定代理人  庚○○
上列被告因違反政府採購法案件，經檢察官提起公訴（97年度偵
字第4640號），本院判決如下：
    主  文
本件免訴。
    理  由
一、公訴意旨略稱：
(一)、被告丙○○係被告庚○○土木技師事務所（簡稱庚○○事務
    所）之受雇人及投標時之代理人。緣雲林縣立莿桐鄉饒平國
    民小學（下稱饒平國小）預定於民國91年9 月24日9 時30分
    許，依據政府採購法辦理「91年度教育部補助運動場、跑道
    及周邊排水改善工程規劃設計監造委託案（以下簡稱規劃設
    計監造委託案）」之開標作業，由饒平國小組成評審委員會
    ，依校訂之評分標準公開評審。91年9 月18日，饒平國小校
    長甲○○在總務主任乙○○簽呈上批示：「評審人員：校長
    （即甲○○）、林主任（即乙○○）、陳主任（即訓導主任
    丁○○）、陳組長（即註冊組長戊○○）及家長代表（丁○○、戊○○業經本院審結，甲○○、乙○○本院另行審結）
    。」當時己○○（業經本院審結）係饒平國小家長會副會長
    ，開標前乙○○遂依校長甲○○之批示，委請己○○擔任家
    長代表部分之評審委員。甲○○、乙○○、丁○○、戊○○
    、己○○擔任評審委員，依政府採購法規定從事上開採購之
    評審工作，均係依法令從事於公務之公務員。而參與投標廠
    商僅被告庚○○事務所及出借廠商名義、證件予同案被告丙○○之安億工程顧問有限公司（簡稱安億公司）、遠兆工程
    顧問有限公司（簡稱遠兆公司）等三家廠商參標（安億公司
    、遠兆公司部分業經本院審結，丙○○部分本院另行審結）
    ，且此三家廠商之標函文件，均由被告丙○○一人於開標當
    天攜至饒平國小。甲○○與乙○○二人均明知「投標廠商有
    借用或冒用他人名義或證件、不同投標廠商間之投標文件內
    容有重大異常關聯者，經機關於開標前發現者，其所投之標
    應不予開標；於開標後發現者，應不決標予該廠商（政府採
    購法第50條第1 項第3 、5 款）」，竟仍基於經辦公用工程
    舞弊、圖利被告丙○○使其非法得標之共同犯意聯絡，無視
    於三家廠商之投標文件均由被告丙○○一人親自送達到饒平
    國小；三家廠商之報價單均係以500 萬元作為報酬基準；報
    價格式均相同；安億公司及遠兆公司企劃書內容雷同；就「
    運動場、跑道、周邊排水」均未提出任何規劃設計。而且，
    三家參標廠商僅被告丙○○代表被告庚○○事務所出席並作
    簡報。廠商借用、冒用他人名義或證件，以及不同投標廠商
    間之投標文件內容出現重大異常關聯之情況明顯，竟仍違法
    繼續進行開標作業。
(二)、會前，由於甲○○已與乙○○達成要讓被告丙○○所屬之「
    庚○○事務所」得標之犯意聯絡，雖評審委員丁○○、己○○二人均未到場參與評審，乙○○仍按照甲○○指示，擅自
    將職務上應由評審委員丁○○、己○○自己到場獨立評分、
    製作之3 份「評審表」，自行登載「庚○○事務所最高分」
    「安億公司、遠兆公司得分均低於庚○○事務所」等不實內
    容。未到場之評審委員丁○○、己○○，以及實際到場之評
    審委員戊○○，雖不知甲○○、乙○○屬意由「庚○○事務
    所」得標，但均明知評審內容不實（安億公司、遠兆公司均
    未派人到場口頭簡報，評審表中之「簡報」乙項，均有實際
    給分），且評分表中之分數均非其等親自填寫，卻均基於配
    合甲○○、乙○○意志而偽造文書之犯意聯絡，各自在其「
    庚○○事務所」、「安億公司」、「遠兆公司」評審表之簽
    名欄簽名，而登載不實公文書並行使之，足以生損害於饒平
    國小評選廠商之正確性。被告丙○○所代理之被告庚○○事
    務所，因而順利標取「規劃設計監造委託案」，翌日（即91
    年9 月25日），即由被告丙○○代表得標之被告庚○○事務
    所與饒平國小簽訂契約，得以獲得原本不應得標之本件工程
    「規劃設計監造委託案」以發包決算總額500 萬元以下×3.
    9 ％、500 萬元以上×3.4 ％酬率計算之不法利益。因認被
    告丙○○涉犯政府採購法87條第5 項前段之意圖影響採購結
    果，而借用他人名義及證件投標罪，而被告丙○○係被告庚○○事務所之受雇人、代理人，被告庚○○事務所係廠商，
    應依同法第92條規定，科以同法第87條第5 項前段規定之罰
    金刑。
二、按案件時效已完成者，應諭知免訴之判決，並得不經言詞辯
    論為之，刑事訴訟法第302 條第2 款、第307 條分別定有明
    文。又被告行為後，刑法第80條、第83條關於追訴權時效期
    間、停止之規定，業已於94年2 月2 日修正公布，並於95年
    7 月1 日施行。而現行刑法第2 條第1 項規定：「行為後法
    律有變更者，適用行為時之法律。但行為後之法律有利於行
    為人者，適用最有利於行為人之法律。」因追訴權時效期間
    之長、短，關係是否行為人受到刑事追訴或處罰，而追訴時
    效完成者，依刑事訴訟法第302 條第2 款規定應諭知免訴判
    決，而免訴判決為實體判決，因此關於追訴時效期間之修正
    ，應屬實體刑罰法律變更，而有刑法第2 條第1 項規定之適
    用（臺灣高等法院暨所屬法院因應新修正刑法施行座談會意
    見參照），合先敘明。
三、查修正前刑法第80條規定：「追訴權，因左列期間內不行使
    而消滅：一死刑、無期徒刑或10年以上有期徒刑者，20年。
    二3 年以上10年未滿有期徒刑者，10年。三1 年以上3 年未
    滿有期徒刑者，5 年。四1 年未滿有期徒刑罪者，3 年。五
    拘役或罰金者，1 年。」而修正後刑法第80條規定：「追訴
    權，因下列期間內未起訴而消滅：一犯最重本刑為死刑、無
    期徒刑或10年以上有期徒刑之罪者，30年。二犯最重本刑為
    3 年以上10年未滿有期徒刑之罪者，20年。三犯最重本刑為
    1 年以上3 年未滿有期徒刑之罪者，10年。四犯最重本刑為
    1 年未滿有期徒刑、拘役或罰金之罪者，5 年。」本件被告
    庚○○事務所所涉犯之政府採購法第92條、第87條第5 項前
    段之罪之法定刑為「新台幣一百萬元以下罰金」，是依其行
    為時之舊法，追訴時效期間為1 年，新法之追訴時效期間則
    為5 年。比較新、舊法結果，新法並無較有利於被告之情形
    ，揆諸前開修正後之刑法第2 條第1 項前段之規定，本件應
    適用被告庚○○事務所行為時之舊法。則關於追訴權時效之
    停止進行，及其期間、計算，並一體適用修正前刑法第83條
    之規定，合先敘明。
四、經查，本件公訴人認被告庚○○事務所所涉犯政府採購法第
    92條、第87條第5 項前段之罪，其犯罪行為終了日為「91年
    9 月25日」，故其追訴權時效應自該日起算。而被告所犯上
    開罪名，其法定本刑為「新台幣一百萬元以下罰金」，依前
    開說明，本件追訴權時效應為1 年。是本件追訴權時效自「
    91年9 月25日」被告犯罪行為終了日起算，本件追訴權時效
    應於「92年9 月24日」即告完成。而臺灣雲林地方法院檢察
    署檢察官遲至「97年7 月8 日」始簽分他案調查，有卷附調
    查報告在卷可參（見他字卷(一)第1 頁），揆諸前開規定，其
    追訴權時效業已完成，至為灼然。
五、綜上所述，公訴意旨認被告庚○○事務所政府採購法第92條
    、第87條第5 項前段之罪，其追訴權時效已經完成，揆諸前
    開說明所示，爰依刑事訴訟法第302 條第2 款、第307 條規
    定，不經言詞辯論，逕為免訴判決之諭知。
中    華    民    國    98    年    10    月    26    日
                  刑事第一庭  法  官  陳宏卿
                              法  官  文昌
                              法  官  陳美利
以上正本證明與原本無異。
如不服本判決應於收受判決後10日內向本院提出上訴書狀，並應
敘述具體理由；其未敘述上訴理由者，應於上訴期間屆滿後20日
內向本院補提理由書（均須按他造當事人之人數附繕本）。「切
勿逕送上級法院」。
                              書記官  陳善永
中    華    民    國    98    年    10    月    26    日


司法院資訊處製作；財團法人民間司法改革基金會備份。
